【裁判字號】    98,台抗,736
【裁判日期】    980924
【裁判案由】    給付違約金聲請假扣押
【裁判全文】
最高法院民事裁定              九十八年度台抗字第七三六號
再 抗告 人  甲○○
訴訟代理人  王中平律師
上列再抗告人因與相對人乙○○間給付違約金聲請假扣押事件，
對於中華民國九十八年七月三日台灣高等法院裁定（九十八年度
抗字第一○二一號），提起再抗告，本院裁定如下：
    主  文
原裁定廢棄，應由台灣高等法院更為裁定。
    理  由
按請求及假扣押之原因，應釋明之；前項釋明如有不足，而債權
人陳明願供擔保或法院認為適當者，法院得定相當之擔保，命供
擔保後為假扣押，民事訴訟法第五百二十六條第一項、第二項分
別定有明文。所謂假扣押之原因，係指對債務人有日後不能強制
執行或甚難執行之虞或應在外國為強制執行者而言，此觀同法第
五百二十三條規定即明。準此，債權人就假扣押之原因，自有釋
明之義務。必待釋明有所不足，而債權人陳明願供擔保或法院認
為適當者，法院始得命供擔保後為假扣押。若債權人未釋明假扣
押之原因，諸如債務人浪費財產、增加負擔、或就其財產為不利
益之處分，將達於無資力之狀態、或移住遠地、逃匿無蹤或隱匿
財產等情形，即不符假扣押之要件。本件再抗告人就原法院認其
對台灣板橋地方法院（下稱板橋地院）九十八年度全字第一二一
七號裁定之抗告為無理由，而駁回其抗告之裁定，再為抗告。所
稱：相對人據以釋明對伊有違約金請求債權之系爭協議書，係於
民國九十七年六月二十九日始簽訂。然相對人為釋明假扣押之原
因（就財產增加負擔或為不利益處分），所提出（伊所有土地之
）登記謄本所載之抵押權，早於八十三年八月二十四日已設定。
而伊擔任訴外人暘盛工業股份有限公司（下稱暘盛公司）及維綸
實業有限公司（下稱維綸公司），對於第一商業銀行及大眾商業
銀行借款之連帶保證人，固有相對人提出之借據（承諾書）及聯
合授信合約（第一次增補合約）足據。惟各該借據及合約書之簽
署，亦在系爭協議書簽訂前之九十四年一月十一日及九十七年二
月二十九日所為。凡此，均不能作為伊於該協議書簽訂後，有何
對財產為不利益處分行為之釋明。況伊名下仍擁有暘盛公司及維
綸公司之股份，價值高達新台幣（下同）二億餘元及一千四百餘
萬元，益難認伊將成為無資力之人等情。倘經互核相對人提出之
系爭協議書、土地登記謄本、借據（承諾書）、聯合授信合約第
一次增補合約（一審卷九頁、二四頁、二八頁、二九頁），及再
抗告人所提之暘盛公司、維綸公司變更登記表，暨資產負債表（
原法院卷一三頁至二二頁）後，非屬虛妄。則原法院於未予詳酌
細究是否符合前述假扣押之要件前，遽認相對人就假扣押之「原
因」已為釋明，以裁定維持板橋地院所為准予假扣押之裁定，駁
回再抗告人之抗告，自有可議。再抗告意旨，指摘原裁定不當，
求予廢棄，非無理由。
據上論結，本件再抗告為有理由。依民事訴訟法第四百九十五條
之一第二項、第四百七十七條第一項、第四百七十八條第二項，
裁定如主文。
中    華    民    國  九十八  年    九    月  二十四  日
                      最高法院民事第三庭
                          審判長法官  蘇  茂  秋
                                法官  陳  碧  玉
                                法官  王  仁  貴
                                法官  張  宗  權
                                法官  陳  國  禎
      本件正本證明與原本無異
                                      書  記  官
中    華    民    國  九十八  年    十    月    六    日
                                                      K


司法院資訊處製作；財團法人民間司法改革基金會備份。
